【裁判字號】    97,竹簡,691
【裁判日期】    980224
【裁判案由】    返還消費借貸款
【裁判全文】
臺灣新竹地方法院民事簡易判決         97年度竹簡字第691號
原      告  丙○○
訴訟代理人  李文傑律師
複代理人    丁○○
被      告  乙○○
訴訟代理人  甲○○
上列當事人間返還消費借貸款事件，本院於98年2月10日辯論終
結，判決如下：
    主    文
原告之訴及假執行之聲請均駁回。
訴訟費用由原告負擔。
    事實及理由
壹、程序方面：
一、按不合於民事訴訟法第427條第1項、第2項之訴訟，法院適
    用簡易程序，當事人不抗辯而為本案之言詞辯論者，視為已
    有民事訴訟法第427條第3項之合意，民事訴訟法第427條第4
    項規定甚明。
二、本件係關於返還借款之財產權之訴訟，訴訟標的金額逾新臺
    幣（下同）50萬元，且非民事訴訟法第427條第2項所列之訴
    訟，本應適用通常訴訟程序，惟本院分案時誤認本件係本於
    票據有所請求而涉訟，致其後適用簡易程序進行審理，當事
    人就此均未抗辯，而為本案之言詞辯論，依前引規定，自應
    視為已有適用簡易程序之合意，核先敘明。
貳、實體方面：
一、原告主張：
（一）被告於民國93年8月初持訴外人董素蓮所簽發，面額合計
      60萬元之支票2紙，經被告背書後，向原告借款60萬元。
      上開支票之票載發票日原登載為93年8月30日及31日，原
      告亦已將上開支票於同年月2日先行存入原告配偶戊○○
      於新竹國際商業銀行中正分行之帳戶內，然因被告於票期
      屆至前，向原告要求延期，原告乃自代收銀行取回支票後
      ，由被告請董素蓮持印章前來，將票載日期改為94年10月
      30日、31日。詎原告於更改後之票載發票日屆至時，持系
      爭支票向銀行提示請求付款，付款人竟拒絕收受，原因係
      發票人所重新書寫之發票日，應記載於發票人蓋章處之外
      ，惟系爭2張支票修改之日期均書寫於發票人所蓋印章範
      圍內，故銀行無法受理，原告僅得請求被告再行處理，然
      此時被告已避而不見，亦不願處理上開借款。
（二）對被告抗辯之陳述：原告與董素蓮素不相識，不可能將款
      項借給董素蓮，於借款之初即已言明，除非是被告借款，
      否則原告不願出借款項，被告也因此在支票上背書。之所
      以由董素蓮與戊○○相約在銀行門口交付借款，乃是因為
      被告在新光人壽公司竹東服務處上班，不便前來之故。而
      94 年間由董素蓮簽發面額100萬元之本票，由戊○○持以
      強制執行，亦係被告希望戊○○能藉由執行程序獲償部分
      ，以減輕被告借款人之責任。本件借貸契約確係存在於兩
      造之間，被告自應負返還借款之責。兩造原約定利息為月
      息2分4釐，茲併同請求自94年11月1日起至清償日止，按
      法定利率計算之利息。
（三）為此，依借貸之法律關係，請求被告清償借款，並聲明：
  １、被告應給付原告60萬元及自94年11月1起，至清償日止，
      按年息百分之5計算之利息。
  ２、訴訟費用由被告負擔。
  ３、原告願供擔保，請宣告准予假執行。
二、被告抗辯：
（一）兩造間並無任何借貸關係存在。系爭60萬元之借貸關係僅
      存在於原告之前妻即訴外人戊○○與董素蓮間。原告既非
      上開借款之貸與人，被告亦非借款人，原告請求被告清償
      系爭借款，實無理由。
（二）訴外人董素蓮前為擔保其向戊○○之上開借款，曾另於94
      年1月30日簽立票面金額100萬元之擔保本票乙紙，據悉上
      開本票前因到期仍未獲付款，業經戊○○於取得本院95年
      度票字第417號本票裁定後，以本院94年度執字第8739號
      聲請強制執行訴外人董素蓮之財產在案，可知系爭借貸關
      係僅存在訴外人戊○○與第三人董素蓮間而與被告無涉。
（三）本件被告僅於董素蓮借款之初，基於幫忙董素蓮借款之好
      意，介紹董素蓮向戊○○借款，並因借款期限僅有1個月
      ，所以同意戊○○之請求，在董素蓮簽發之2紙票載發票
      日為93年8月30日、31日支票上背書，但嗣後借款之交付
      、利息之給付、借款之延期及支票發票日之更改，均係戊
      ○○與董素蓮自行處理，被告毫不知情。被告擔任背書人
      之責任，已因原告喪失追索權及罹於請求權消滅時效而不
      存在，被告自不得以此，主張被告應負借款人或票據背書
      人之責任。
（四）並答辯聲明：
  １、駁回原告之訴及假執行之聲請。
  ２、訴訟費用由原告負擔。
  ３、如受不利判決，請准被告供擔保免為宣告假執行。
三、得心證之理由：
（一）本件原告主張其與被告間存有消費借貸關係，無非以被告
      曾於訴外人董素蓮簽發之2紙支票上背書，及證人即其前
      妻戊○○到庭所為之證述為據，惟被告否認與原告間存有
      消費借貸關係，並以前情置辯。則本件所應審究者，厥為
      兩造之間是否成立借貸契約？經查：
  １、原告提出之支票2紙，係由董素蓮所簽發，原票載發票日
      為93年8月30日及93年8月31日，被告背書時，上開支票之
      票載發票日期並未經董素蓮更改，乃兩造所不爭執之事實
      。被告於支票上背書之原因，容有萬端，尚無法徒憑被告
      於支票上背書即認兩造間存有借貸關係。
  ２、由系爭票據之形式觀之，簽發票據之人係董素蓮，於支票
      上更改票載發票日期為94年10月30日、94年10月31日者，
      亦為董素蓮，若被告確為借款人，何以原告或戊○○未於
      93年月30日、93年8月31日之清償期屆至時，即要求被告
      另立書面契約或另行提供擔保品，反僅由董素蓮於系爭票
      據上變更票載發票日期，即同意延期清償？故被告辯稱該
      筆款項係董素蓮所借，尚非無據。
  ３、系爭票據未經票據付款人台北銀行新竹分行製發退票理由
      單給原告，故原告無法證明其業已遵期提示上開票據，本
      件亦非對被告主張票據責任，故被告抗辯其用先前在票據
      上背書之責任已不存在，堪可採信。
  ４、原告另舉其前妻戊○○到院證稱：本件借貸契約係存於原
      告與被告之間，是由原告與被告在電話中談妥後，由戊○
      ○自其帳戶內提領款項，而在新竹中小企業銀行中正分行
      前將款項交付與董素蓮。每次去找被告要求還錢時，被告
      都會要董素蓮過來，董素蓮並一再藉詞拖延還款，利息由
      董素蓮陸陸續續給付，被告亦曾於要延票時給付約1、2萬
      元利息，找被告催款時，被告有同意要還一部分，後來卻
      未還錢。董素蓮房屋被查封時，被告要董素蓮簽本票給戊
      ○○，由戊○○持以聲請本票裁定，向法院聲明參與分配
      ，但未獲清償等語（見本院98年1月16日之言詞辯論筆錄
      ）。惟查，證人戊○○與原告間就本件借款關係之利害一
      致，戊○○所為證詞是否完全真實，非無商榷餘地。依戊
      ○○所為證述，本件借款係由戊○○在銀行門口交付與董
      素蓮，另利息之給付，亦係董素蓮陸陸續續給付，而催討
      債務時，董素蓮亦表示會儘速還錢，董素蓮甚至簽發本票
      ，供戊○○聲請本票裁定，持以參與分配，由此，均可顯
      示實際借款人應為董素蓮而非被告，否則原告或戊○○豈
      有不向被告取得執行名義，而是由董素蓮簽發本票，使戊
      ○○得以參與分配之理。
（二）綜上，本院認原告對於被告係本件債務之借款人一節，所
      為舉證尚不足以讓本院形成被告為本件債務借款人之心證
      。故原告以消費借貸之法律關係，訴請被告給付60萬元，
      及自94年11月1日起至清償日止之利息，尚乏依據，為無
      理由，應予駁回。
四、原告之訴既經駁回，其假執行之聲請失所附麗，應併予駁回
    。
五、訴訟費用負擔之依據：民事訴訟法第78條。
中    華    民    國    98    年    2     月    24    日
                    新竹簡易庭法  官  蔡孟芳
以上正本係照原本作成。
如對本判決上訴，須於判決送達後20日內向本院提出上訴狀。
中    華    民    國    98    年    2     月    24    日
                              書記官  李慧娟


司法院資訊處製作；財團法人民間司法改革基金會備份。
